【裁判字號】    95,訴緝,155
【裁判日期】    950831
【裁判案由】    毒品危害防制條例
【裁判全文】
臺灣板橋地方法院刑事判決             95年度訴緝字第155號
公  訴  人  臺灣板橋地方法院檢察署檢察官
被      告  甲○○
                    （另案羈押在臺灣士林看守所）
上列被告因違反毒品危害防制條例案件，經檢察官提起公訴（95
年度毒偵字第293 號）及移送併辦（95年度毒偵字第5094號），
本院依簡式審判程序判決如下：
    主  文
甲○○施用第一級毒品，累犯，處有期徒刑捌月，扣案之摻有第
一級毒品海洛因煙捲壹支（淨重零點捌伍公克），沒收銷燬之；
又連續施用第二級毒品，累犯，處有期徒刑壹年壹月，扣案之第
二級毒品甲基安非他命淨重合計點陸公克，沒收銷燬之，包裹
上開第二級毒品甲基安非他命之包裝袋個，沒收之。應執行有
期徒刑壹年柒月，扣案之摻有第一級毒品海洛因煙捲壹支（淨重
零點捌伍公克）、第二級毒品甲基安非他命淨重合計點陸公克
，均沒收銷燬之，包裹上開第二級毒品甲基安非他命之包裝袋
個，沒收之。
    事    實
一、甲○○前因違反毒品危害防制條例案件，經本院以92年度易
    字第1307號判決判處有期徒刑10月確定，於民國93年11月8
    日縮刑期滿執行完畢。另因施用毒品案件，經本院以88年度
    毒聲字第8009號裁定送觀察、勒戒，經觀察、勒戒後，因認
    有繼續施用毒品之傾向，而再以89年度毒聲字第319 號裁定
    令入戒治處所施以強制戒治，於89年2 月15日入臺灣臺北戒
    治所戒治，期間經本院以89年度毒聲字第4040號裁定停止戒
    治處分，其於89年7 月25日出戒治所，停止強制戒治部分因
    於90年1 月13日期滿未經撤銷而視為執行完畢。詎其猶不知
    悔改，仍未戒除毒癮，於強制戒治執行完畢後5 年內，基於
    施用第一級毒品之犯意，於94年11月13日晚間某時許，在臺
    北縣五股鄉○○路○ 段430 號鐵皮屋（下稱成泰路鐵皮屋）
    內，以將第一級毒品海洛因（下稱海洛因）摻在煙捲內再點
    火吸食之方式，施用海洛因1 次；另基於施用第二級毒品之
    概括犯意，自94年7 月中旬某日起，至95年6 月6 日凌晨0
    時許止，在臺北縣蘆洲市○○街38巷33弄18號3 樓住處、成
    泰路鐵皮屋內等地，以將第二級毒品甲基安非他命（起訴書
    誤繕為安非他命）置於吸食器內，再點火燒烤之方式，連續
    施用甲基安非他命數次。嗣先於94年11月14日上午2 時30分
    許，在成泰路鐵皮屋為警查獲，並扣得其所有之摻有海洛因
    煙捲1 支（淨重0.85公克）及甲基安非他命3 包（淨重合計
    3.6 公克），其復經本院合法傳喚、拘提未到而發佈通緝，
    於95年6 月10日下午3 時許，在臺北縣新莊市○○街175 巷
    3 號15樓為警逮捕查獲。
二、案經臺北縣政府警察局三重分局、臺北市政府警察局南港分
    局分別移請臺灣板橋地方法院檢察署檢察官偵查後提起公訴
    及移送併辦。
    理    由
一、本案被告甲○○所犯均係死刑、無期徒刑、最輕本刑為3 年
    以上有期徒刑以外之罪，其於準備程序中就被訴事實皆為有
    罪之陳述，經本院告知簡式審判程序之旨，並聽取公訴人、
    被告之意見後，經合議庭裁定進行簡式審判程序，合先敘明
    。
二、上揭犯罪事實，業據被告甲○○於本院訊問時坦承不諱，且
    有94年11月14日之搜索扣押筆錄暨扣押物品目錄表1 份附卷
    可稽，而其於94年11月14日為警查獲後，經採集尿液送臺灣
    檢驗科技股份有限公司囑託鑑定結果，確呈嗎啡、安非他命
    類陽性反應，且甲基安非他命之濃度反應遠高於安非他命，
    有該公司94年11月24日濫用藥物尿液檢驗報告1 份在卷可稽
    ，另被告於95年6 月10日為警查獲後，經採集尿液送臺灣檢
    驗科技股份有限公司囑託鑑定結果，則僅呈安非他命類陽性
    反應，而甲基安非他命之濃度反應仍高於安非他命，亦有該
    公司95年6 月28日濫用藥物尿液檢驗報告1 份在卷可參。又
    被告於94年11月14日為警扣案之煙捲1 支經法務部調查局以
    化學呈色分析法、氣相層析質譜儀分析法鑑驗，含有海洛因
    成分，淨重0.85公克，復有該局95年4 月7 日調科壹字第09
    500159840 號鑑定通知書1 份在卷可稽，均足以佐證被告自
    白與事實相符，堪以採信。再人體施用甲基安非他命後，其
    主要代謝物中，未改變型態之甲基安非他命占施用劑量達百
    分之43，安非他命則約為百分之5 ；人體若係施用安非他命
    後，主要代謝物中則有未改變型態之安非他命，但無甲基安
    非他命，此經法務部調查局以93年5 月4 日調科壹字第0936
    2413980 號函釋明在案，足見人體若施用安非他命，其尿液
    代謝物不可能出現甲基安非他命，惟人體若施用甲基安非他
    命，其尿液代謝物除主要有甲基安非他命外，亦可能有少量
    之安非他命，是本案被告之尿液除呈現安非他命陽性反應外
    ，主要係呈現甲基安非他命之陽性反應，依上開函示，被告
    自不可能係施用安非他命，而應係施用甲基安非他命，況被
    告於94年11月24日為警扣案之結晶3 包經送臺灣檢驗科技股
    份有限公司檢驗，呈甲基安非他命陽性反應，有該公司94年
    12月19日濫用藥物檢驗報告1 份附卷可佐，足認被告除施用
    海洛因外，另施用甲基安非他命之事實，公訴意旨認被告係
    施用安非他命，尚有誤會，附此敘明。被告前因施用毒品案
    件，經本院以88年度毒聲字第8009號裁定送觀察、勒戒，經
    觀察、勒戒後，因認有繼續施用毒品之傾向，而再以89年度
    毒聲字第319 號裁定令入戒治處所施以強制戒治，於89年2
    月15日入臺灣臺北戒治所戒治，期間經本院以89年度毒聲字
    第4040號裁定停止戒治處分，其於89年7 月25日出戒治所，
    停止強制戒治部分因於90年1 月13日期滿未經撤銷而視為執
    行完畢，有臺灣高等法院被告前案紀錄表1 份附卷可稽，足
    徵被告經強制戒治執行完畢後，5 年以內再犯施用第一級、
    第二級毒品之事證明確，被告犯行洵堪認定。
三、按行為後法律有變更者，適用行為時之法律。但行為後之法
    律有利於行為人者，適用最有利於行為人之法律，刑法第2
    條第1 項定有明文。又比較時應就罪刑有關之共犯、未遂犯
    、想像競合犯、牽連犯、連續犯、結合犯，以及累犯加重、
    自首減輕暨其他法定加減（如身分加減）與加減例等一切規
    定，綜其全部罪刑之結果而為比較。再從刑附屬於主刑，除
    法律有特別規定者外，依主刑所適用之法律（最高法院95年
    第8 次刑事庭會議決議參照）。查被告甲○○行為後，刑法
    第56條有關連續犯、第47條有關累犯、第51條第5 款有關定
    應執行刑，均於95年7 月1 日修正施行，茲就比較情形分述
    如下：
（一）被告行為後，刑法第56條連續犯之規定業已刪除，並於95
      年7 月1 日施行，則被告之施用第二級毒品犯行，因行為
      後新法已刪除連續犯之規定，此刪除雖非犯罪構成要件之
      變更，但顯已影響行為人刑罰之法律效果，自屬法律有變
      更，比較修正前、後法律適用結果，修正後之規定既未較
      有利於被告，仍應適用被告行為時之刑法第56條論以連續
      犯。
（二）被告行為後，刑法第47條亦於95年7 月1 日修正施行，本
      案被告有如事實欄所述之前科及刑之執行情形，其於有期
      徒刑執行完畢，5 年以內故意再犯本案有期徒刑以上之二
      罪，不論依新、舊法規定，均應論以累犯，比較新、舊法
      結果，新法亦未較有利於被告，故本案關於被告是否構成
      累犯，自應適用修正前刑法第47條之規定。
（三）本案被告於裁判確定前犯數罪，且均係於95年7 月1 日之
      前犯之，而修正前刑法第51條第5 款規定：「數罪併罰，
      分別宣告其罪之刑，依左列各款定其應執行者：宣告多數
      有期徒刑者，於各刑中之最長期以上，各刑合併之刑期以
      下，定其刑期。但不得逾20年。」修正後刑法第51條第5
      款規定：「宣告多數有期徒刑者，於各刑中之最長期以上
      ，各刑合併之刑期以下，定其刑期。但不得逾30年。」經
      比較結果，修正後刑法並非較有利於被告，自應依修正前
      刑法第51條第5 款規定，定其應執行之刑。
（四）綜合上述修正前、後條文而為比較，應依刑法第2 條第1
      項前段之規定，整體適用行為時即修正前刑法之規定，且
      屬從刑性質之沒收，亦應依此適用修正前之刑法第38條規
      定，應予敘明。
四、核被告甲○○所為，係犯毒品危害防制條例第10條第1 項、
    第2 項之罪。被告上開因施用海洛因、甲基安非他命而持有
    海洛因、甲基安非他命之行為，為其施用毒品犯行之當然結
    果，不另論罪。被告先後數次施用甲基安非他命之行為，時
    間緊接，所犯罪名相同，顯係基於概括之犯意為之，為連續
    犯，應依修正前刑法第56條之規定論以一罪，並加重其刑。
    移送併辦意旨及蒞庭公訴檢察官當庭擴張被告施用甲基安非
    他命之期間，經核均與本案起訴書記載之犯罪事實，具前揭
    裁判上一罪之連續犯關係，基於審判不可分之原則，本院自
    得併為審究。又被告前因違反毒品危害防制條例案件，經本
    院以92年度易字第1307號判決判處有期徒刑10月確定，於93
    年11月8 日縮刑期滿執行完畢，有前開臺灣高等法院被告前
    案紀錄表在卷足徵，其於有期徒刑執行完畢5 年內再犯本案
    有期徒刑以上之二罪，依修正前刑法第47條規定皆成立累犯
    ，應均加重其刑，就其所犯施用第二級毒品部分並應遞加重
    之。被告所犯上開二罪，犯意各別，行為互殊，應分論併罰
    。爰審酌被告前已有毒品前科，不思尋求正當之身心發展，
    竟仍繼續施用足以導致精神障礙、性格異常，甚至造成生命
    危險之毒品，戕害一己之身心健康，對社會治安可能之危害
    程度非微，惟其於犯後尚能坦承犯行等一切情狀，分別量處
    如主文所示之刑，並定其應執行之刑，以示懲儆。扣案之摻
    有海洛因煙捲1 支（淨重0.85公克）及甲基安非他命（淨重
    合計3.6 公克），分別係查獲之第一級、第二級毒品，應依
    毒品危害防制條例第18條第1 項前段規定，均諭知沒收銷燬
    之。另包裹上開甲基安非他命之包裝袋3 個，係用於包裹毒
    品，防止其裸露、潮濕，便於攜帶施用，為被告所有，供其
    施用第二級毒品所用之物，併依修正前刑法第38條第1 項第
    2 款規定，宣告沒收之。
據上論斷，應依刑事訴訟法第273 條之1 第1 項、第299 條第1
項前段，毒品危害防制條例第10條第1 項、第2 項、第18條第1
項前段，刑法第2 條第1 項前段、第11條前段、修正前刑法第56
條、第51條第5 款、第47條、第38條第1 項第2 款，判決如主文
。
本案經檢察官鄧媛到庭執行職務。
中    華    民    國    95    年    8     月    31    日
                  刑事第二庭  審判長法  官  李麗玲
                                    法  官  鄧雅心
                                    法  官  張兆光
上列正本證明與原本無異。
如不服本判決，應於判決送達後10日內向本院提出上訴狀 (應附
繕本)， 上訴於臺灣高等法院。
                                    書記官  曹秋冬
中    華    民    國    95    年    8     月    31    日
附錄本案論罪科刑法條：
毒品危害防制條例第10條
施用第一級毒品者，處 6 月以上 5 年以下有期徒刑。
施用第二級毒品者，處 3 年以下有期徒刑。


司法院資訊處製作；財團法人民間司法改革基金會備份。
